【裁判字號】    98,訴,747
【裁判日期】    980930
【裁判案由】    損害賠償
【裁判全文】
臺灣桃園地方法院民事判決               98年度訴字第747號
原      告  乙○○
被      告  甲○○
上列當事人間請求損害賠償事件，本院於民國98年9 月15日言詞
辯論終結，本院判決如下：
    主      文
被告應給付原告新臺幣肆拾壹萬貳仟伍佰元，及自民國九十八年
七月十日起至清償日止，按年息百分之五計算之利息。
原告其餘之訴駁回。
訴訟費用由被告負擔百分之八十，餘由原告負擔。
本判決第一項得假執行。
原告其餘假執行之聲請駁回。
    事實及理由
壹、程序方面：
    本件被告經合法送達，未於言詞辯論期日到場，經核無民事
    訴訟法第386 條各款所列情形，爰依原告聲請，由其一造辯
    論而為判決。
貳、實體方面：
一、原告起訴主張：被告前冒用警察局長之身分，誤導原告信以
    為誠信之人，又向原告稱乩童可改運，復向原告稱其欲退休
    創業，需低調籌備資金為由，誘使原告交付現金及匯款，合
    計新臺幣（下同）694,500 元予被告。惟被告得款後，一直
    拖延不還款，直至原告驚覺有異，向警方報案後，始知被告
    實為有詐欺前科之人。經原告對被告提起詐欺之告訴後，被
    告僅還款17萬元予原告，尚有524,500 元尚未清償，爰依法
    提起本件訴訟，並聲明：
    (一)被告應給付原告524,500 元，及自96年7 月20日起至清償
      日止，按年息百分之5 計算之利息。
    (二)原告願供擔保，請准宣告假執行。
二、被告經合法通知，無正當理由未到庭，亦未提出書狀作何陳
    述。
三、經查：
    (一)原告前依上開事實，認被告涉有詐欺取財之罪嫌，向桃園
      縣政府警察局桃園分局對被告提出告訴，經桃園縣政府警
      察局桃園分局報請臺灣桃園地方法院檢察署檢察官偵查，
      並經該署以97年度偵字第14769 號案件受理一情，為原告
      自陳在卷，是此部分之事實堪以認定，合先敘明。
    (二)原告於上開偵查案件中陳稱：伊是開立中醫診所，被告至
      診所看病，自稱是花蓮警察局局長，說他有額外投資民宿
      ，不想讓警界知道，問伊要不要投資，伊說不要，後來被
      告在96年7 月20日就說要先向伊借20萬元，並且開立1 張
      20萬元本票，伊就借他20萬元，嗣後被告向伊告知，民宿
      因颱風吹倒了要整修，向伊再借20萬元，並再開立1 紙20
      萬元之本票給伊；於96年8 月16日、20日，被告向伊說他
      姑姑去世需要錢，前後向伊借款16,000元、2 萬元，伊以
      現金在伊開設之中醫診所旁交付現金予被告；嗣於96年8
      月中旬，被告說他認識一個乩童透過電話就可以改運，隔
      一、二天就有一個乩童打電話給伊，說伊命不好，伊遂在
      診所巷子旁交付6 萬元予被告；於96年9 月2 日，被告向
      伊表示伊要退休，要在臺中設廠生產AST 插件，向伊借錢
      ，伊就依被告之指示，分別匯款28,000元、4 萬元至訴外
      人吳學鑑設立之華南商業銀行高雄分行000000000000號帳
      戶；9 月12日，被告向伊表示臺中設廠欠員工錢，要向伊
      借款10萬元，伊則於翌（13）日提款10萬元予被告；於9
      月25日，被告向伊表示伊沒有錢，向伊借16,000元，伊則
      持現金於診所旁交予被告；末於9 月27日，被告稱伊沒有
      錢，要伊匯款14,500元至訴外人陳慶芳設立之臺灣中小企
      業銀行中壢分行000000000000號帳戶內，伊遂請其友人即
      訴外人林孝約匯款14,500元至訴外人陳慶芳上開帳戶內，
      綜上，被告向伊詐騙694,500 元（原告於偵查中誤述為69
      5,000 元）等語（見上開偵查卷第22頁至第23頁、第56頁
      至第57頁）。
    (三)原告對於其於偵查中所為之上開陳述並不爭執，並提出本
      票2 紙、匯款單2 紙、存摺明細、存款交易明細查詢表各
      1 紙為證（見本院卷第10頁至第12頁、第34頁）；另被告
      於上開案件偵查中，提出書狀自陳其曾向原告借款20萬元
      、20萬元（合計40萬元），並開立本票2 紙予原告，並向
      原告借款68,000、14,500元，指示原告匯款至訴外人吳學
      鑑、陳慶芳上開帳戶之事實（見上開偵查卷第61頁至第64
      頁），是應認原告主張，其於前揭時地，借款被告20萬元
      、20萬元、68,000元一情，堪信為真實。
    (四)另依據原告提出之存款交易明細表，原告確於96年9 月13
      日分別自其銀行帳戶提款3 萬元、3 萬元、3 萬元、1 萬
      元，合計10萬元，核與原告前稱：其於96年9 月13日交付
      被告10萬元一情相符，是原告主張其於96年9 月13日借款
      予被告10萬元之事實，亦信為真實。
    (五)此外，原告雖主張其於96年8 月16日、20日、同年8 月中
      旬、96年9 月25日，借款或遭被告詐騙16,000元、2 萬元
      、6 萬元、16,000元予被告，惟原告就此部分之事實未能
      舉證以實其說，原告雖提出錄音光碟1 片，證明被告向伊
      電話聯繫時，坦承向原告借款上開金額，惟此部分之錄音
      光碟既未經被告到場辨識，自難憑此即為原告有利之證明
      。是原告此部分之請求，即屬無據，不應准許。
    (六)綜上所述，原告主張被告向其借款582,500 元，核與事實
      相符，堪信為真實。又原告主張被告已清償170,000 元，
      有原告提出存摺明細1 份為證（見本院卷第12頁至第14頁
      ），是被告此部分之清償金額，應自其向原告借款之金額
      中扣除。從而，原告起訴請求被告應清償借款412,500 元
      ，為有理由，應予准許，逾此部分之請求，即屬無據，應
      予駁回。末按，給付無確定期限者，債務人於債權人得請
      求給付時，經其催告而未為給付，自受催告時起，負遲延
      責任。其經債權人起訴，或依督促程序送達支付命令，或
      為其他相類之行為者，與催告有同一之效力。前項催告定
      有期限者，債務人自期限屆滿時起負遲延責任；遲延之債
      務，以支付金錢為標的者，債權人得請求依法定利率計算
      之遲延利息；應付利息之債務，其利率未經約定，亦無法
      律可據者，週年利率為百分之五，民法第229 條第2 項、
      第3 項、第233 條第1 項前段、第203 條分別定有明文。
      經查，本件原告雖請求被告應自96年7 月20日起至清償日
      止，按年息百分之5 計算之利息，惟原告並無舉證證明被
      告應自96年7 月20日負遲延責任之依據，揆諸上開說明，
      被告應自原告起訴後，起訴狀繕本送達之翌日（即98年7
      月10日）起，始負其遲延責任。是原告請求被告自98年7
      月10日起至清償日止，按年息百分之5 計算之利息，即屬
      有理，逾此部分之請求，則屬無據，應予駁回。又原告陳
      明願供擔保，聲請宣告假執行部分，就其勝訴部分，所命
      被告給付之金額，未逾50萬元，爰由本院依職權宣告假執
      行，不另為准駁之諭知；至原告敗訴部分，其假執行之聲
      請已失所附麗，應予駁回。
據上論結，本件原告之訴一部有理由、一部無理由，依民事訴訟
法第385 條第1 項前段、第79條、第389 條第1 項第5 款，判決
如主文。
中    華    民    國    98    年    9     月    30    日
                  民事第三庭    法  官  陳心婷
以上正本係照原本作成
如對本判決上訴，須於判決送達後20日內向本院提出上訴狀
中    華    民    國    98    年    9     月    30    日
                                書記官  林君燕


司法院資訊處製作；財團法人民間司法改革基金會備份。
